最高法院刑事判決　　　　　　　一○○年度台非字第一三○號
上　訴　人　最高法院檢察署檢察總長
被　　　告　蔣諺武
上列上訴人因被告偽造文書案件，對於台灣台北地方法院中華民
國九十九年七月二十三日第一審確定判決（九十九年度訴字第九
九九號，起訴案號：台灣台北地方法院檢察署九十九年度偵字第
一○一三六號），認為部分違背法令，提起非常上訴，本院判決
如下：
    主  文
原判決關於蔣諺武諭知累犯暨量刑部分均撤銷。
蔣諺武所犯共同偽造公文書，足以生損害於公眾及他人罪，處有
期徒刑壹年月；扣案如原判決附表所示之物，均沒收。
    理  由
非常上訴理由稱：「按判決不適用法則或適用不當者，為違背法
令；又受徒刑之執行完畢，或一部之執行而赦免後，五年以內故
意再犯有期徒刑以上之罪者，為累犯，加重本刑至二分之一，刑
事訴訟法第三百七十八條及刑法第四十七條第一項分別定有明文
。又其犯罪是否成立累犯，法院應依職權調查之，如未調查，遽
予判決，即屬當然違背法令。本件被告蔣諺武前因公共危險案件
，經台灣台中地方法院以九十三年度豐交簡字第二六九號判處有
期徒刑五月確定，並於民國九十四年一月七日以易科罰金執行完
畢，此有台灣高等法院被告刑案資料查註表在卷可稽。被告故意
犯本件偽造文書罪之時間在九十九年四月二十七日（詳見原判決
事實欄二項所載），係在前案有期徒刑執行完畢已逾五年，依上
開規定，自不成立累犯。乃原判決對於此項應於審判期日調查之
證據，未予調查，致適用法令違誤，而顯然於判決有影響，即屬
判決違背法令。案經確定，且不利於被告。爰依刑事訴訟法第四
百四十一條、第四百四十三條提起非常上訴，以資糾正。」等語
。
本院按判決不適用法則或適用不當者，為違背法令。又受徒刑之
執行完畢，或一部之執行而赦免後，五年以內故意再犯有期徒刑
以上之罪者，始為累犯，刑事訴訟法第三百七十八條及刑法第四
十七條第一項分別定有明文。另依法應於審判期日調查之證據，
未予調查，致適用法令違誤，而顯然於判決有影響者，該項確定
判決即屬違背法令，得提起非常上訴，亦經司法院釋字第一八一
號解釋在案。本件被告蔣諺武前因公共危險案件，經台灣台中地
方法院以九十三年度豐交簡字第二六九號判處有期徒刑五月確定
，於民國九十四年一月七日准予易科罰金執行完畢，有台灣高等
法院被告刑案資料查註表在卷可稽（見台灣台北地方法院檢察署
一００年度執聲非字第五號卷）。是被告於九十九年四月二十七
日十四時許為警查獲犯本件偽造公文書、偽造特種文書及詐欺取
財未遂等罪時（見原判決事實欄第二項），前開案件所處有期徒
刑已易科罰金執行完畢，且已逾五年。依上述說明，被告於本件
所犯之罪自不構成累犯。乃原判決不察，仍依刑法第四十七條第
一項規定，就被告本件所犯而從一重處斷之偽造公文書罪論以累
犯，並加重其刑，自屬依法應於審判期日調查之證據未予調查，
致適用法則不當，而顯然於判決有所影響，該判決當然違背法令
。案經確定，且不利於被告，非常上訴意旨執以指摘，洵有理由
。應由本院將原判決關於諭知累犯暨量刑部分撤銷，另行判決如
主文第二項所示，以資救濟。
據上論結，應依刑事訴訟法第四百四十七條第一項第一款，刑法
第二十八條、第二百十一條、第二百十二條、第三百三十九第三
項、第一項、第五十五條、第三十八條第一項第二款，判決如主
文。
中    華    民    國  一○○  年    五    月   十八   日
                      最高法院刑事第六庭
                          審判長法官  洪  文  章  
                                法官  王  居  財  
                                法官  郭  毓  洲  
                                法官  沈  揚  仁  
                                法官  林  秀  夫  
本件正本證明與原本無異
                                      書  記  官  
中    華    民    國  一○○  年    五    月   十九   日
                                                      Q